【裁判字號】    97,交聲,68
【裁判日期】    970331
【裁判案由】    聲明異議
【裁判全文】
臺灣嘉義地方法院交通事件裁定          97年度交聲字第68號
原處分機關  交通部公路總局嘉義區監理所
異  議  人  甲○○
即受處分人
                      號
上列受處分人因違反道路交通管理處罰條例案件，對於交通部公
路總局嘉義區監理所民國97年2月22日所為之裁決處分（處分案
號：裁70-L00000000號）聲明異議，本院裁定如下：
    主  文
原處分撤銷。
甲○○不罰。
    理  由
一、原處分意旨略以：受處分人即異議人甲○○（下稱異議人）
    騎乘車牌號碼LK6-129號重型機車，於民國97年1月1日6時30
    分許，行經嘉義縣水上鄉○○村○○路與市政街口，欲由正
    義路右轉市政街方向行駛，因該處舉辦元旦親子健行專案，
    而由嘉義縣警察局水上分局員警執行交通管制勤務，乃當場
    示意攔停，然異議人並無停靠之意思，反倒加速通過，進入
    健行活動交通管制路段，執行勤務之員警遂以「不聽制止拒
    絕停車接受稽查而逃逸」，嘉縣警交字第L00000000號舉發
    違反道路交通管理事件通知單予以逕行舉發。移送機關即交
    通部公路總局嘉義區監理所，復以異議人之上述違規事實屬
    實，乃依照道路交通管理處罰條例第60條第1項及第85條第1
    項之規定，裁處異議人罰鍰新台幣（下同）3千元，並記違
    規點數1點。
二、聲明異議意旨則以：異議人騎乘車牌號碼LK6-129號重型機
    車，於97年1月1日上午6時30分許，行經正義路與市政街口
    時，僅見路口放置兩輛白色警用機車，警察站立於東方美漢
    堡店前方，路上沒有禁止通行告示、封鎖線、拒馬等，沒有
    看見警察在該處路口執行攔查；異議人見該路口仍有人車穿
    梭其間，因而認定該路口可以通行，該路口為市場入口人聲
    鼎沸，異議人隨人車緩慢前進，途中行經警察面前時，警察
    也沒有出聲制止異議人或告以該路段不可通行，異議人隨即
    循原路返家，行經該路口時依然未見警察在該路口進行制止
    進入及攔查路檢行為，依先前通過之經驗法則，認為可以通
    過而再次緩慢通過該路口，回程路上並未聽見警察鳴警笛示
    意本人停車。異議人完全不知自己已違規，豈有加速逃逸拒
    絕停車接受稽查之理？再員警如已在其住家攔截而至，為何
    當場並未製作告發單而以逕行舉發告發異議人，亦難令人信
    服。是異議人不服原裁處，而提起本件異議。
三、經查：
  (一)本件異議人騎乘車牌號碼LK6-129號重型機車，於97年1月1
    日6時30分許，行經嘉義縣水上鄉○○村○○路與市政街口
    時，逕由正義路右轉進入市政街而闖入交通管制禁止通行路
    段之違規情事，執行勤務之嘉義縣警察局水上分局警員見狀
    ，示意異議人停車攔查，異議人並未停下而繼續前行，經執
    勤員警追行至異議人住處，記下違規車輛之車號、廠牌等特
    徵，並核對內政部警政署車籍資料無訛後，始掣單逕行舉發
    等情，雖有嘉縣警交字第L00000000號舉發違反道路交通管
    理事件通知單、及嘉義縣警察局水上分局97年2月12日嘉水
    警五字第0970080693號函暨相關照片等件附卷可稽。
  (二)惟按道路交通管理處罰條例第60條第1項處罰汽車（含重型
    機車）駕駛人或所有人，須駕駛人駕駛汽車（含騎乘重型機
    車）有違反道路交通管理處罰條例之行為，經交通勤務警察
    或依法令執行交通稽查任務人員制止時，不聽制止或拒絕停
    車接受稽查而逃逸，始得為之。倘若汽車駕駛人（含重型機
    車駕駛人）並無不聽制止或拒絕停車接受稽查而逃逸之行為
    ，尚不得據以之處罰。經查證人即本件舉發之員警乙○○於
    本院調查時到庭具結證稱：「（你發現違規人違規一路上追
    趕，有無吹哨示警？）沒有。只有她進來管制區時有。」、
    「（她是否知道你有對她攔截，不准她進入路口？）當時她
    轉過來就衝過去了，我有吹哨，但我不知道她是否知道我們
    有管制…」、「（你就客觀判斷，你認為違規人沒有停下是
    故意或不知警察攔查？）應該是趕時間。她應該知道警察有
    攔查，且追她。當時她應該趕時間，她騎得很快。她應該知
    道有警察追她，所以她才趕時間騎得很快。如果停下來說對
    不起或不知道，我們也許不會告發，就是她不理我們，我們
    才告發。」等語，而依嘉義縣警察局水上分局前開函示所附
    照片，系爭路段確實來往人車密集、人聲鼎沸，則證人乙○
    ○僅於異議人轉入市政街口時吹哨示警，而異議人辯稱其於
    違規當時並未聽到鳴笛、吹哨，不知員警有示警攔查之舉乙
    節，即非全然無據，而不得以異議人違規當時，車行速度較
    快，逕認定異議人確有拒絕停車接受稽查而逃逸之行止。再
    證人乙○○固另證稱：「（如何確認是這個車牌？）我有追
    到她，看得很清楚，到她家門口我有叫她下來，她不理我。
    」等語，惟參諸卷附之嘉義縣警察局嘉縣警交字第L0000000
    0 號舉發違反道路交通管理事件通知單所載，僅記載車主姓
    名「黃照耀」（為異議人之夫，有卷附切結書乙紙可稽）、
    車牌號碼、車輛種類及車主地址，並無足資辨認騎乘系爭重
    型機車之駕駛人之性別、特徵之記載，則證人乙○○是否確
    實於異議人違規當時追緝而至，並要求「異議人」（女性）
    接受稽查而遭拒絕乙節，即非無疑。縱使證人乙○○確追行
    至異議人住居地，則異議人既已到宅而停車、下車，證人乙
    ○○並抄下車號、車型、車廠牌資料，即可逕告知異議人違
    規情事並開具違規通知單，何有逕爰引道路交通管理處罰條
    例第60條第1項規定處罰之理？從而，異議人辯稱：其並不
    知己已違規，才會繼續前行；又員警如已追至其住所，逕可
    直接開單處罰，其也無加速逃逸拒絕停車接受稽查之違規情
    事等語，應足採信。
四、綜上所述，本院因認異議人之異議為有理由，爰依法撤銷原
    處分，並另為異議人不罰之諭知，以資適法。
五、據上論斷，應依道路交通案件處理辦法第20條前段，裁定如
    主文。
中    華    民    國    97    年    3     月    31    日
                  交通法庭法  官  王慧娟
上列正本證明與原本無異。
如不服本裁定，應於裁定送達後5日內向本院提出抗告狀（應附
繕本）。
中    華    民    國    97    年    3     月    31    日
                          書記官  黃子祝


司法院資訊處製作；財團法人民間司法改革基金會備份。
